臺灣高等法院高雄分院民事判決　　　九十一年度上字第二四九號
　　　上　訴　人　　丁○○○
　　　上訴人兼右
　　　訴訟代理人　　涂富妹
　　　被　上訴人　　甲○○
　　　訴訟代理人　　丙○○
　　　被　上訴人　　乙○○
　　　訴訟代理人　　蔡進清律師
右當事人間遷讓房屋事件，上訴人對於中華民國九十年八月二十日臺灣高雄地方法院
九十年訴字第一三五四號第一審判決提起上訴，本院判決如左：
　　　主　　　文
上訴駁回。
第二審訴訟費用由上訴人負擔。
　　　事實及理由
一、本件被上訴人甲○○經合法通知，未於言詞辯論期日到場，核無民事訴訟法第三
    百八十六條所列各款情形，爰依上訴人之聲請，由其一造辯論而為判決。
二、上訴人主張：上訴人於民國七十六年購得高雄市○○區○○街一一０號六樓之房
    屋一棟（以下簡稱系爭房屋），並於翌年遷入居住。嗣於七十九年間，因受詐欺
    集團所騙，而將系爭房屋出售與訴外人謝光澤，並移轉所有權予謝光澤。然因謝
    光澤未付清價款，上訴人乃拒絕交付系爭房屋及土地，事後系爭房地經謝光澤輾
    轉出售他人多次並辦理所有權移轉多次。於八十八年間，系爭房地經法院拍賣而
    由被上訴人甲○○買受，並辦理所有權移轉登記完畢，但上訴人始終合法占有系
    爭房屋。迄至原審法院以八十八年度訴字第七五六號判決命上訴人應將系爭房地
    遷讓交還被上訴人甲○○，並諭知得假執行後，上訴人始因被上訴人甲○○向法
    院聲請假執行而喪失系爭房屋之占有。惟上開判決經上訴人上訴後，已經本院予
    以廢棄，並駁回被上訴人甲○○之訴及假執行之聲請確定。因之，上訴人對於系
    爭房屋有合法占有之使用權已經確認。被上訴人甲○○事後雖將系爭房屋轉售予
    被上訴人乙○○，並移轉系爭房屋之占有。但被上訴人二人係串通勾結，故意侵
    害上訴人之權利，上訴人自得對之主張上開使用權，請求被上訴人遷讓系爭房屋
    。為此訴請被上訴人應將坐落高雄市○○區○○街一一０號六樓房屋遷讓還上訴
    人。上訴人並願供擔保，請准宣告假執行。被上訴人乙○○則以被上訴人乙○○
    向前手即被上訴人甲○○買受系爭房屋及土地，除已辦妥所有權之移轉登記外，
    並已受讓系爭房屋之占有（當時上訴人已未占有系爭房屋），依民法第七百六十
    五條之規定，被上訴人乙○○得自由使用系爭房地，並排除他人之干涉。至於上
    訴人與伊前手間之買賣糾紛，均與被上訴人乙○○無關，基於債之相對性，上訴
    人不得向被上訴人乙○○請求遷讓系爭房屋等語資為抗辯。被上訴人甲○○雖未
    於言詞辯論期日到場，惟據其於準備期日到場及所提書狀，則以系爭房屋之現占
    有使用人為被上訴人乙○○而非被上訴人甲○○，因此上訴人訴請被上訴人甲○
    ○遷讓系爭房屋已無必要等語資為抗辯。
三、本件原審對於上訴人之請求，判決上訴人敗訴，並駁回其假執行之聲請。上訴人
    聲明不服，上訴聲明求為判決：(一)原判決廢棄。(二)被上訴人應將坐落高雄市○○
    區○○街一一０號六樓房屋遷讓返還上訴人。(三)上訴人願供擔保，請准宣告假執
    行。被上訴人則聲明求為判決：(一)上訴駁回。(二)第二審訴訟費用由上訴人負擔。
    (三)如受不利之判決，願供擔保，請准免為假執行。
四、上訴人主張其於七十六年購得系爭房地，並於翌年遷入居住，嗣於七十九年間，
    將系爭房地出售與謝光澤，並辦妥所有權移轉登記，然因謝光澤未付清價款，上
    訴人乃拒絕交付系爭房地，事後，謝光澤輾轉出售他人多次，並均辦理所有權移
    轉完畢。於八十八年間，系爭房地經法院拍賣，而由被上訴人甲○○買受，並辦
    妥所有權登記，但上訴人始終占有系爭房屋，迄至原審法院以八十八年度訴字第
    七五六號判決判命上訴人應將系爭房地遷讓交還被上訴人甲○○，並諭知得假執
    行，上訴人始因被上訴人甲○○向法院聲請假執行而喪失系爭房屋之占有。惟上
    開判決業經本院予以廢棄，並駁回被上訴人甲○○之訴及假執行之聲請確定。於
    此期間，被上訴人甲○○已將系爭房地轉售與被上訴人乙○○，並移轉系爭房屋
    之占有等事實，固為被上訴人所不否認，而堪信為真實，惟被上訴人以前揭情詞
    置辯，經查：
  (一)被上訴人乙○○向被上訴人甲○○購買系爭房地之後，被上訴人甲○○即交付系
    爭房屋予被上訴人乙○○。目前系爭房屋之占有人為被上訴人乙○○，而非被上
    訴人甲○○等事實，已為兩造所不爭執，足徵被上訴人甲○○並非系爭房屋之直
    接或間接占有人。被上訴人甲○○既未占有系爭房屋，則上訴人訴請被上訴人甲
    ○○遷讓系爭房屋，即無必要，上訴人此部分之請求為無理由，不應准許。
  (二)按不動產物權，依法律行為而取得、設定、喪失及變更者，非經登記，不生效力
    。又所有人於法令限制之範圍內，得自由使用、收益、處分其所有物，並排除他
    人之干涉。民法第七百五十八條、第七百六十五條分別定有明文。茲系爭房地係
    被上訴人乙○○向被上訴人甲○○買受，除已辦妥所有權移轉登記外，被上訴人
    乙○○並已受讓系爭房屋之交付等情已堪認定而如前述，依上開規定，被上訴人
    自得自由使用系爭房屋。雖上訴人與謝光澤間因買賣系爭房地有糾紛，致未點交
    系爭房地予謝光澤，然於被上訴人甲○○於原審法院八十八年度訴字第七五六號
    一案訴請上訴人遷讓房屋，獲得勝訴之判決及假執行之宣告後，上訴人已因被上
    訴人甲○○於八十九年間持該判決聲請原審法院予以假執行，而解除上訴人之占
    有。上訴人既已喪失系爭房屋之占有，即不得再主張有合法之占有之權利。至於
    原審法院上揭判決嗣雖經本院以八十九年度上字第一０五號判決予以廢棄，並駁
    回被上訴人甲○○之訴及假執行之聲請確定，然，上訴人因上開假執行所受之損
    害，僅得依法向被上訴人甲○○請求賠償，尚難謂本院八十九年度上字第一０五
    號判決一經確定，即視為上訴人現尚占有系爭房屋，是以上訴人主張其係合法占
    有系爭房屋，請求被上訴人乙○○遷讓系爭房屋，亦無理由，不應准許。
五、綜上所述，原審因認上訴人之訴為無理由，而為其敗訴之判決，並以其訴既經駁
    回，其假執行之聲請亦失所依據，而併予駁回，經核尚無不合。上訴意旨仍執前
    詞，指摘原判決不當，求予廢棄改判，非有理由，應予駁回。
六、據上論結，本件上訴為無理由，依民事訴訟法第四百四十九條第一項、第四百六
    十三條、第三百八十五條第一項前段、第七十八條，判決如主文。
中　　　華　　　民　　　國　　九十一　　年　　 十二　　 月　　　三十　　日
　　　　　　　　　　　　　　　　　　　臺灣高等法院高雄分院民事第一庭
~B1審判長法官　吳登輝
~B2法　　　官　鄭月霞
~B3法　　　官　魏式璧
右為正本係照原本作成。
如對本判決上訴，須於判決送達後二十日內向本院提出上訴狀，未表明上訴理由者，
，應於上訴後二十日內向本院提出理由書（均須按他造當事人之人數附繕本）。上訴
時應提出委任律師或具有律師資格之人之委任狀，並依附註條文規定辦理。
中　　　華　　　民　　　國　　九十二　　年　　 　一　　 月　　 　二　　 日
~B法院書記官　梁美姿
附註：
民事訴訟法第四百六十六條之一：
對於第二審判決上訴，上訴人應委任律師為訴訟代理人，但上訴人或其法定代理人具
有律師資格者，不在此限。
上訴人之配偶、三親等內之血親、二親等內之姻親，或上訴人為法人、中央或地方機
關時，其所屬專任人員具有律師資格並經法院認為適當者，亦得為第三審訴訟代理人。
第一項但書及第二項情形，應於提起上訴或委任時釋明之。
                                                                        Ｑ
